臺灣苗栗地方法院刑事裁定　　　　　　　94年度聲判字第8號
聲　請　人　甲○○
代　理　人　洪嘉鴻律師
被　　　告　乙○○
上列聲請人因告訴被告過失致死案件，不服台灣高等法院台中分
院檢察署檢察長駁回再議之處分（94年度上聲議字第566 號），
聲請交付審判，本院裁定如下：
    主    文
聲請駁回。
    理    由
一、按告訴人不服上級法院檢察署檢察長或檢察總長認再議為無
    理由而駁回之處分者，得於接受處分書後10日內委任律師提
    出理由狀，向該管第一審法院聲請交付審判。法院認為交付
    審判之聲請不合法或無理由者，應駁回之。刑事訴訟法第25
    8 條之1 、第258 條之3 第2 項前段，分別定有明文。
二、查犯罪嫌疑人乙○○涉嫌過失致死案件，前經聲請人甲○○
    提起告訴後，由臺灣苗栗地方法院檢察署檢察官偵查結果，
    於民國94年3 月11日以93年度偵字第3439號為不起訴處分；
    嗣因聲請人不服而提起再議，經臺灣高等法院台中分院檢察
    署於94年5 月9 日94年度上聲議字第566 號處分書駁回其再
    議之聲請。因聲請人不服前揭之不起訴處分及駁回再議處分
    ，復依刑事訴訟法第258 條之1 規定，向本院為交付裁判之
    聲請，並由本院於94年5 月23日受理在案。
三、聲請交付審判意旨略以：按酒精對於人體之影響，於呼氣濃
    度達到0.25MG/L時通常人即屬酒醉狀態，是以道路交通安全
    規則第114條及道路交通管理處罰條例第35條將駕駛人呼氣
    濃度達到0.25MG/L列為不能安全駕車之判別標準，必須施以
    行政處罰。而呼氣酒精濃度達到0.55MG/L時，已足認任何人
    均無法安全駕駛車輛，是以司法實務上以此一標準作為是否
    構成公共危險罪之判別依據。查不起訴處分書及再議駁回書
    均載明，被害人李泰昌血液中確實含有酒精成分，其濃度約
    為0.071%（W/V），而再議駁回書載明0.071%（W/V）換算為
    通常之酒測標準應與127MG/DL無差異。則再換算為呼氣酒精
    濃度應為0.64MG/L無誤。如將車禍後抽血時間之延遲考量計
    算，李泰昌於行車時之酒精濃度應為更高才是。顯然於客觀
    事實上李泰昌於出車前已達無法駕駛之情狀，且應會反應出
    酒醉之狀態。然檢察官卻採信被告乙○○之辯詞，認李泰昌
    於行車當時並無不能安全駕駛車輛之情形，乙○○亦不知悉
    李泰昌有喝酒，顯對事實有所誤認云云（詳如聲請交付審判
    狀內容）。
四、惟查，有關聲請人告訴被告乙○○涉嫌過失致死案件，前據
    臺灣高等法院台中分院檢察署偵查結果，認為：依卷附內政
    部警政署刑事警察局鑑識科毒物組酒精濃度說明資料之記載
    略以：血液酒精濃度％（Ｗ／Ｖ）0.05─0.10之症狀：興奮
    或鎮靜、肌肉協調能力受損，反應遲鈍（見93年度相字第18
    6 號卷），與附卷大千綜合醫院之血中藥（毒）報告之127M
    G/DL應無何差異，但查，證人何鴻欽於原偵查中（93年11月
    25日）證稱略以：彼等三人（包括被害人李泰昌）中午共喝
    一瓶高梁酒，因為我們常一起喝高梁酒，還不至於喝醉，而
    且我們有節制，喝了之後我還拜託李泰昌開車載我去埔里等
    語。聲請人亦於原偵查中陳述略以：他（指李泰昌）睡到下
    午6 時左右等語（見同上卷），足見被害人已經過幾小時休
    息，又隨車之工人莊峻宗於原偵查中亦證稱：當天晚上約8
    時許李泰昌接車，並沒聞到酒味，其精神狀態跟平常一樣等
    語。準此，被告所辯：「如果我知道他有喝酒，我家還有另
    外2 部卡車及另外2 個司機，我不會讓他跑車的，當初要出
    這部車也是李泰昌要求的．．．」等語應為可採信。此外均
    無積極證據足資證明被告有明知李泰昌已經酒醉，不能安全
    駕駛車輛，仍命李泰昌駕車之情事。綜上所述，本件再議之
    聲請為無理由等語，業經本院調閱臺灣高等法院台中分院檢
    察署94年度上聲議字第566 號案卷屬實。
五、次查：
（一）按刑事訴訟法第258條之1規定，告訴人得向法院聲請交付
      審判，係對於「檢察官不起訴或緩起訴裁量權」制衡之一
      種外部監督機制，法院僅就檢察官所為不起訴或緩起訴之
      處分是否正確加以審查，以防止檢察機關濫權。依此立法
      精神，同法第258條第3項規定法院審查聲請交付審判案件
      時「得為必要之調查」，其調查證據之範圍，自應以偵查
      中曾顯現之證據為限。而依同法第260條，對於不起訴處
      分已確定或緩起訴處分期滿未經撤銷者，得再行起訴之規
      定，其立法理由說明，該條所謂不起訴處分已確定者，包
      括「聲請法院交付審判復經駁回者」之情形在內。是前述
      「得為必要之調查」，其調查證據範圍，更應以偵查中曾
      顯現之證據為限，不得就告訴人新提出之證據再為調查，
      亦不得蒐集偵查卷以外之證據。否則，將與刑事訴訟法第
      260條之再行起訴規定，混淆不清，亦將使法院兼任檢察
      官之角色而有回復「糾問制度」之虞。且法院為交付審判
      之裁定時，視為案件已提起公訴，案件即進入審判程序，
      是法院裁定交付審判之前提，必須偵查卷內所存證據已符
      合刑事訴訟法第251條第1項規定「足認被告有犯罪嫌疑」
      ，檢察官應提起公訴之情形，始應為交付審判之裁定。倘
      該案件須另行蒐證偵查，始能判斷應否交付審判者，因交
      付審判審查制度，並無如同再議制度，得為發回原檢察官
      續行偵查之設計，法院仍應依同法第258 條之3 第2 項前
      段規定，以聲請無理由裁定駁回。
（二）按刑法上之過失致死罪，須以被害人之死亡與被告之行為
      間，有相當因果關係，始足以構成要件該當。本件被害人
      李泰昌之死亡固與其駕駛車輛肇事有相當因果關係，但被
      告是否應負過失致死罪責，則取決於李泰昌之飲酒是否被
      告被告乙○○所造成？被告乙○○是否明知李泰昌已飲酒
      致醉而仍命其駕駛？然查，聲請交付審判意旨所載理由，
      經核與聲請再議理由均屬相同，且其聲請交付審判意旨所
      執之論據，前均經臺灣苗栗地方法院檢察署檢察官及臺灣
      高等法院台中分院檢察署詳予偵查並為認定，本院認為上
      開認定之結論，與經驗法則及論理法則均無不合。告訴人
      仍執前詞，逕以李泰昌之驗血結果有酒醉之情形，遽認被
      告即必然明知李泰昌業已酒醉而仍命其駕駛，其告訴理由
      與聲請交付審判理由均乏依據，且依現存證據資料亦難認
      被告有告訴人所指過失致死犯行，原偵查及再議程序認被
      告犯罪嫌疑不足，而先後為不起訴處分、駁回再議之處分
      ，並無不當。聲請人聲請交付審判，為無理由，應予駁回
      。
據上論斷，應依刑事訴訟法第258條之3第2項前段，裁定如主文
。
中　　華　　民　　國　　94　　年　　12　　月　　30　　日
                  刑事第一庭    審判長法  官  劉興浪
                                      法  官  蔡志宏
                                      法  官  楊台清
以上正本證明與原本無異。
本裁定不得抗告。
                                      書記官  張文玲
中　　華　　民　　國　　95　　年　　1 　　月　　2 　　日
